【裁判字號】    90,家上,159
【裁判日期】    900828
【裁判案由】    離婚
【裁判全文】
臺灣高等法院民事判決                            九十年度家上字第一五九號
      上  訴  人  乙○○
      被 上訴 人  甲○○
右當事人間離婚事件，上訴人對於中華民國九十年四月三十日臺灣新竹地方法院九十
年度婚字第六○號第一審判決提起上訴，並追加先位之訴，本院判決如左：
    主    文
准上訴人與被上訴人離婚。
追加之訴訴訟費用由被上訴人負擔。
    事實及理由
壹、程序方面：
    查上訴人於本院追加先位之訴請求依民法第一千零五十二條第二項之規定判決離
    婚，依民事訴訟法第五百七十二條第一項規定，應予准許，合先敘明。
貳、實體方面：
一、本件上訴人主張：兩造於民國六十八年三月二十七日結婚，婚後被上訴人即對家
    庭經濟不負責任，工作斷斷續續，嗣迷上簽賭六合彩更無心工作，並在外積欠賭
    債，致常有人來家中討債，又吸食毒品無法自拔，稍不順心動輒對上訴人暴力相
    向，而被上訴人上開吸毒犯行業經法院判決有期徒刑確定在案，上訴人因無法忍
    受被上訴人前開種種行為及遭受被上訴人毆打，乃於八十五年八月二十六日離家
    在外租屋，至今將屆五年，兩造間均無來往，形同陌路，婚姻已無可維持，爰依
    民法第一千零五十二條第一項第三款受他方不堪同居之虐待及同條項第十款他方
    犯不名譽之罪之規定請求離婚等情，原審駁回上訴人之請求，上訴人不服，聲明
    上訴，並追加請求准依民法第一千零五十二條第二項之規定判決離婚。
二、被上訴人則以：八十四年間被上訴人因駕車過失致人於死而入獄服刑，且須賠償
    受害人，上訴人即取走被上訴人全部存款離家出走。又八十五年七月間被上訴人
    因錄到上訴人有出軌結交男友情事電話，曾打過上訴人一次，並未有動輒對上訴
    人暴力相向之情形，上訴人所述，與事實不符，被上訴人不同意離婚等語，資為
    抗辯。並答辯聲明駁回上訴人之上訴及追加之訴。
三、按婚姻以夫妻終生之共同生活為目的，凡對家庭生活之美滿幸福，有所妨礙，足
    以破壞共同生活之重大事由，難以維持婚姻者，夫妻之一即得依民法第一千零五
    十二條第二項規定訴請離婚。至婚姻是否難以維持，應斟酌破壞夫妻共同生活之
    具體情事，是否客觀上達於動搖夫妻之共同生活，而喪失維持婚姻之意欲為斷，
    非以一方主觀之意識為依歸（最高法院九十年度台上字第三八五號判決參照）。
    查兩造因個性不合，時生爭執，上訴人並於八十五年八月二十六日離家在外租屋
    ，至今將屆五年，在上訴人離家之前之八十五年七月二十三日，被上訴人曾因懷
    疑上訴人在外不軌結交男友，不經查證而毆傷上訴人，有診斷證明書附原審卷可
    稽（原審卷第二十三頁），亦為被上訴人所是承，又被上訴人於八十一年間因違
    反麻醉藥品管理條例，被判處六個月，有上訴人全國前案紀錄表可按（附原審卷
    第九頁），足見被上訴人素行並非良好，兩造分居後，被上訴人並未設法營造和
    諧氣氛，迎接上訴人返家同居，兩造雖名為夫妻，已形同陌路，雙方身心所受折
    磨，不言可喻，幾已恩斷情絕，彼此共營婚姻生活之誠摰基礎，顯已動搖，本院
    審理中，上訴人仍堅拒返家與被上訴人同居，其絕情絕義如此，欲繼續維持婚姻
    實屬難能，上訴人以追加先位之訴，依民法第一千零五十二條第二項之重大事由
    訴請與被上訴人離婚，已如前述，則屬有據，應予准許。另上訴部分，因追加先
    位聲明之故，而退屬備位，先位聲明有理由已如前述，則上訴部分之原訴，本院
    無庸加以審判。
參、據上論結，本件追加之訴為有理由，依民事訴訟法第七十八條，判決如主文。
中    華    民    國    九  十    年       八       月    二  十  八    日
                          民事第八庭
                                審判長法  官  鄭  三  源
                                      法  官  王  淇  梓
                                      法  官  郭  松  濤
右正本係照原本作成。
如不服本判決，應於收受送達後二十日內向本院提出上訴書狀，其未表明上訴理由者
，應於提出上訴後二十日內向本院補提理由書狀（均須按他造當事人之人數附繕本）
上訴時應提出委任律師或具有律師資格之人之委任狀；委任有律師資格者，另應附具
律師及格證書及釋明委任人與受任人有民事訴訟法第四百六十六條之一第一項但書或
第二項（詳附註）所定關係之釋明文書影本。
中    華    民    國    九  十    年       八       月    二  十  九    日
                                      書記官  方  素  珍
附註：
民事訴訟法第四百六十六條之一（第一項、第二項）：
對於第二審判決上訴，上訴人應委任律師為訴訟代理人。但上訴人或其法定代理人具
有律師資格者，不在此限。
上訴人之配偶、三親等內之血親、二親等內之姻親，或上訴人為法人、中央或地方機
關時，其所屬專任人員具有律師資格並經法院認為適當者，亦得為第三審訴訟代理人
。


司法院資訊處製作；財團法人民間司法改革基金會備份。
